臺灣高等法院刑事裁定
109年度抗字第338號
抗  告  人
即  受刑人  林永富




上列抗告人即受刑人因聲請定其應執行刑案件，不服臺灣臺北地
方法院109 年度聲字第231 號，中華民國109 年2 月10日裁定（
聲請案號：臺灣臺北地方檢察署109 年度執聲字第129 號、108 
年度執字第1381號），提起抗告，本院裁定如下：
    主  文
原裁定撤銷。
甲○○犯如附表所示各罪所處之刑，應執行有期徒刑拾年肆月。
    理  由
一、原裁定意旨略以：抗告人即受刑人甲○○（下稱抗告人）因犯
    毒品危害防制條例等案件，先後經判決確定，固然其所犯附
    表編號3 號罪所處之刑，為得易科罰金，其餘部分則受不得
    易科罰金之刑。惟抗告人具狀請求檢察官聲請定應執行刑，
    有定應執行刑聲請書在卷可稽，檢察官據以為本案聲請，於
    法並無不合，應依刑法第50條第2 項、第51條第5 款規定，
    定其應執行之刑為有期徒刑10年9 月等語。
二、抗告意旨略以：法院定其應執行刑，除不得逾越外部界限及
    內部界限外，尚應受比例原則、公平正義原則之規範，且刑
    法修正後已刪除連續犯之規定，因此造成部分慣犯適用數罪
    併罰將有刑罰過重之不合理現象，均應於定應執行刑程序中
    考量。再參照最高法院97年度上訴字第5195號判決就該案被
    告犯數罪（合計判處有期徒刑132 年8 月）定其應執行有期
    徒刑8 年；本院101 年度上訴字第250 號判決就該案被告犯
    數罪（合計判處有期徒刑218 月）定其應執行有期徒刑1 年
    9 月；最高法院98年度易字第6192號判決就該案被告犯數罪
    （合計判處有期徒刑30年7 月）定其應執行有期徒刑4 年等
    實務見解。抗告人所觸犯之法律並無傷害他人或危害社會治
    安之意，且罹患糖尿病、中風、高血壓及精神疾病，領有重
    大傷病卡，腰椎退化嚴重，雙親已歿，如風中殘燭，抗告人
    非常後悔所犯罪刑，堅決改過向上，多做善事回饋社會，請
    撤銷原裁定，重為妥適之量刑裁定云云。
三、按裁判確定前犯數罪者，併合處罰之；數罪併罰，分別宣告
    其罪之刑，其宣告多數有期徒刑者，於各刑中之最長期以上
    ，各刑合併之刑期以下，定其刑期，但不得逾30年，刑法第
    50條第1 項前段、第51條第5 款定有明文。另參諸數罪併合
    處罰之立法意旨，除在於緩和多數有期徒刑合併執行所造成
    之苛酷外，更避免責任非難之重複，蓋有期徒刑之科處，不
    僅在於懲罰犯罪行為，更重在矯治犯罪行為人、提升其規範
    意識，及回復社會對於法律規範之信賴，是應併合處罰之複
    數有期徒刑倘一律合併執行，將造成責任非難之效果重複滿
    足、邊際效應遞減之不當效果，甚至有違責任主義，故採行
    加重單一刑主義，以期責罰相當。是法院就應併合處罰之數
    個有期徒刑宣告定其應執行刑時，不僅應遵守法律所定「以
    宣告各刑中之最長期為下限，各刑合併之刑期為上限，但最
    長不得逾30年」之外部界限，更應受不得明顯違反公平正義
    、法律秩序理念及目的之規範。具體而言，於併合處罰，其
    執行刑之酌定，應視行為人所犯數罪之犯罪類型而定，倘行
    為人所犯數罪屬相同之犯罪類型者（如複數竊盜、施用或販
    賣毒品等），於併合處罰時，其責任非難重複之程度較高，
    應酌定較低之應執行刑；然行為人所犯數罪雖屬相同之犯罪
    類型，但所侵犯者為具有不可替代性、不可回復性之個人法
    益（如殺人、妨害性自主），於併合處罰時，其責任非難重
    複之程度則較低，自可酌定較高之應執行刑；另行為人所犯
    數罪非惟犯罪類型相同，且其行為態樣、手段、動機均相似
    者，於併合處罰時，其責任非難重複之程度更高，應酌定更
    低之應執行刑；反之，行為人所犯數罪各屬不同之犯罪類型
    者，於併合處罰時，其責任非難重複之程度甚低，當可酌定
    較高之應執行刑。至個別犯罪之犯罪情節或對於社會之影響
    、行為人之品性、智識、生活狀況或前科情形等，除前述用
    以判斷各個犯罪之犯罪類型、法益侵害種類、犯罪行為態樣
    、手段、動機是否相同、相似，以避免責任非難過度重複者
    外，乃個別犯罪量處刑罰時已斟酌過之因素，要非定應執行
    刑時應再行審酌者。
四、查本件抗告人犯如附表所示之罪，均經分別確定在案（聲請
    書誤載部分更正如附表所示），因合於數罪併罰，原審於各
    宣告刑中之最長期（有期徒刑7 年6 月）以上，各刑合併之
    刑期（有期徒刑8 月、8 月、3 月、8 月、3 年10月、7 年
    6 月，合計為有期徒刑13 年7 月）以下；再參以抗告人犯
    如附表編號1 至2 所示之罪、附表編號4 至6 所示之罪，前
    曾分別經法院判處應執行有期徒刑1 年1 月、9 年6 月確定
    ，是法院再為更定應執行刑時，亦應受該等應執行刑內部界
    限之拘束，即不得重於附表編號1 至2 、 編號4 至6 分別
    所定之應執行刑（有期徒刑1 年1 月、9 年6 月）與附表編
    號3 所示之宣告刑總和有期徒刑10年10月，定其應執行有期
    徒刑10年9 月，有各該判決書及本院被告前案紀錄表在卷可
    稽，固未逾越刑法第51條第5 款限制加重原則規定之外部性
    界限或內部界限。惟：
  ㈠抗告人犯如附表所示之6 罪，前經臺灣士林地方法院、原審
    法院及本院分別判處如附表所示之刑，均經確定在案，且各
    罪均為附表編號1 所示之裁判確定前所犯，此有本院被告前
    案紀錄表及上開刑事判決在卷可稽。其中抗告人所犯如附表
    編號1 至2 、4 至6 所示5 罪所處之刑均不得易科罰金，其
    餘附表編號3 所示之罪所處之刑則得易科罰金，原不得合併
    定應執行刑。然抗告人業已請求檢察官就附表各編號所示之
    罪合併聲請定應執行刑，此有定應執行刑聲請書1 紙附卷可
    參，合於刑法第50條第2 項之規定，檢察官就附表所示各罪
    所處之刑，聲請合併定應執行刑，其聲請為正當。
  ㈡抗告人犯如附表所示6 罪，分別為施用第一級毒品、施用第
    二級毒品、販賣第二級毒品未遂、販賣第二級毒品罪，均屬
    毒品相關犯罪，其犯罪類型、行為態樣、手段、動機及所侵
    害法益均相似，且附表編號3 至6 所示4 罪係於5 日內所為
    ，犯罪時間接近，責任非難重複程度甚高，應予適度之非難
    評價，揆諸上揭說明，應於酌定應執行刑之際，考量此情並
    反映於所定刑度，以符合比例原則、平等原則、罪刑相當原
    則、重複評價禁止原則之內部界限，予以審酌適當量處應執
    行刑，而非僅考量刑度加總之總刑期與定應執行之刑度作數
    字比例計算，而逕認應執行刑低於加總之總刑期所減得之刑
    度係給予抗告人刑罰之優惠。又抗告人係於同日（107 年2 
    月20日）內先後犯施用第二級毒品及施用第一級毒品罪，當
    有濫用毒品傾向，參諸施用毒品者均有相當程度之成癮性及
    心理依賴，應側重以適當之醫學治療及心理矯治處遇，是抗
    告人此部分犯行主要係戕害自身健康，並未侵害他人法 益
    ，反社會性程度相對較低。原裁定就附表所示各罪定應執行
    刑有期徒刑10年9 月，並未充分考量抗告人所犯數罪均屬毒
    品相關犯罪，責任非難重複之程度較高，及未審酌前揭罪責
    相當原則與刑事政策之刑罰經濟功能，而過度評價，致罪刑
    不相當，其裁量權之行使，對於公平正義、法律秩序理念及
    目的之規範已有所違背，抗告意旨主張原審裁定數罪併罰之
    應執刑度過重等語，應為有理由。
  ㈢原裁定既有上開違誤，自應由本院予以撤銷，又原審既已就
    附表所示之刑之執行刑為實體審酌，本院自為裁定並未損及
    受刑人之審級利益，且為免發回原裁定法院重新裁定徒增司
    法資源之耗費，爰依刑事訴訟法第413 條後段規定自為裁定
    。本件附表所示之刑合於數罪併罰之要件，檢察官經受刑人
    請求，聲請就得易科罰金（附表編號3 ）與不得易科罰金（
    附表編號1 、2 、4 至6 ）之罪定其應執行之刑，本院審核
    認聲請為正當，已如前述，並審酌附表所示各罪之犯罪類型
    、行為態樣、手段、侵害法益種類，暨責任非難重複程度等
    情（詳如上述），兼衡附表編號1 至2 所示之罪、附表編號
    4 至6 所示之罪，前曾分別經法院裁定應執行有期徒刑1 年
    1 月及判處有期徒刑9 年6 月確定等情，而為整體非難評價
    後，就附表所示各罪所處之刑定其應執行刑如主文第2 項所
    示。
據上論斷，應依刑事訴訟法第413 條，刑法第50條第2 項、第53
條、第51條第5 款，裁定如主文。
中　　華　　民　　國　　109 　年　　3 　　月　　31　　日
　　　　　　　  　刑事第十一庭  審判長法　官  楊力進
　　　　　　　　  　　　　　　　　　  法　官  沈君玲
　　　　　　　　　  　　　　　　　　  法　官  雷淑雯
以上正本證明與原本無異。　　　　　　　　　　　　　　　　
如不服本裁定，應於收受送達後5日內向本院提出抗告狀。
                                      書記官  林立柏
中　　華　　民　　國　　109 　年　　4 　　月　　6 　　日
附表
編            號             1            2 3 罪            名  施用第一級毒品 施用第一級毒品 施用第二級毒品 宣     告     刑  有期徒刑8 月 有期徒刑8 月 有期徒刑3 月，如易科罰金，以新臺幣1 仟元折算1 日。 犯   罪  日   期  106 年10月24日 107 年6 月26日 107 年2 月20日 偵查（自訴）機關 年  度   案  號  臺灣士林地方檢察署106 年度毒偵字第2640號 臺灣臺北地方檢察署107 年度毒偵字第2803號 臺灣士林地方檢察署107 年度毒偵字第614 號、107 年度偵字第3324號 最  後 事實審 法    院 臺灣士林地方法院      臺灣臺北地方法院 臺灣高等法院  案    號 107 年度審訴字第113 號 107 年度審訴字第965 號 107 年度上訴字第2504號  判決日期 107 年4 月19日 107 年12月26日 107 年11月8 日 確  定 判  決 法    院 臺灣高等法院 臺灣臺北地方法院 臺灣高等法院  案    號 107 年度上訴字第1522號 107 年度審訴字第965 號 107 年度上訴字2504號  確定日期 107 年8 月14日 108 年1 月26日 107 年11月8 日 備            註  臺灣士林地方檢察署107 年度執字第4996號 臺灣臺北地方檢察署108 年度執字第1381號 臺灣士林地方檢察署108 年度執字第5713號   編號1 至2 經臺灣臺北地方法院108 年度聲字第420 號裁定應執行有期徒刑1 年1 月   

編            號             4            5            6 罪            名  施用第一級毒品 販賣第二級毒品未遂 販賣第二級毒品 宣     告     刑  有期徒刑8 月 有期徒刑3 年10月 有期徒刑7 年6 月 犯   罪  日   期  107 年2 月20日 107 年2 月21日 107 年2 月16日至同年月17日間之某時 偵查（自訴）機關 年  度   案  號  臺灣士林地方檢察署107 年度毒偵字第614 號、107 年度偵字第3324號   最  後 事實審 法    院 臺灣高等法院 臺灣高等法院 臺灣高等法院  案    號 107 年度上訴字第2504號 107 年度上訴字第2504號 107 年度上訴字第2504號  判決日期 107 年11月8 日 107 年11月8 日 107 年11月8 日 確  定 判  決 法    院 最高法院 最高法院 最高法院  案    號 108 年度台上字3191號 108年度台上字3191號 108年度台上字3191號  確定日期 108 年10月16日 108 年10月16日 108 年10月16日 備            註  臺灣士林地方檢察署108 年度執字第5712號 臺灣臺北地方檢察署108 年度執字第5712號 臺灣臺北地方檢察署108 年度執字第5712號   編號4 至6 經臺灣士林地方法院107 年度訴字第116 號判決應執行有期徒刑9 年6 月